臺灣高等法院臺中分院刑事判決　　　　　　　　　九十三年度交上易字第九八二號
　　上　訴　人　臺灣臺中地方法院檢察署檢察官
　　被　　　告　甲○○
右上訴人因被告過失致死案件，不服臺灣台中地方法院九十三年度交易字第四五號中
華民國九十三年七月十九日第一審判決（起訴案號：臺灣台中地方法院檢察署九十二
年度偵字第二三二九六號），提起上訴，本院判決如左：
    主      文
上訴駁回。
    理      由
一、公訴意旨略以：被告甲○○於民國九十二年十一月七日上午，駕騎車牌號碼ＳＱ
    Ｎ─七○一號機車，沿臺中縣沙鹿鎮○○路由西往東方向行駛，於同日十一時許
    ，行經中棲路二七一號前時，其原應注意機車行進中之車前狀況，並隨時採取必
    要安全措施，而依當時情形又無不能注意之情事，竟疏於注意及此，而貿然行駛
    ，致撞擊同一時、地欲穿越中棲路分隔島之阮金井，致其受有傷害，經送童綜合
    醫院急救後，仍因頭部外傷致顱腦損傷而延至同年月十二日零時三十分許不治死
    亡。案經公訴人據報相驗自動檢舉後偵辦，因認被告甲○○涉有刑法第二百七十
    六條第一項前段之過失致死罪嫌。
二、按犯罪事實應依證據認定之，無證據不得認定犯罪事實。又不能證明被告犯罪者
    ，應諭知無罪之判決，刑事訴訟法第一百五十四條第二項、第三百零一條第一項
    分別定有明文。又刑事訴訟法上所謂認定犯罪事實之證據，係指足以認定被告確
    有犯罪行為之積極證據而言（最高法院二十九年上字第三一○五號判例參照）。
    又事實之認定，應憑證據，如未能發現相當證據，或證據不足以證明，自不能以
    推測或擬制之方法，為裁判基礎（最高法院四十年台上字第八六號判例參照）。
    且認定犯罪事實所憑之證據，雖不以直接證據為限，間接證據亦包括在內，然而
    無論直接證據或間接證據，其為訴訟上之證明，須於通常一般之人均不致有所懷
    疑，而得確信其為真實之程度者，始得據為有罪之認定，倘其證明尚未達到此一
    程度，而有合理之懷疑存在而無從使事實審法院得有罪之確信時，即應由法院為
    諭知被告無罪之判決（最高法院七十六年台上字第四九八六號判例參照）。
三、本件公訴人認被告甲○○駕騎機車至臺中縣沙鹿鎮○○路二七一號前時，未注意
    車前狀況，並隨時採取必要安全措施，致撞擊欲穿越中棲路分隔島之阮金井，致
    其受有傷害云云，無非以被告甲○○於警詢時及偵查中均稱：「我在距前方八至
    十公尺時就看見死者站在安全島上，可是我到肇事地點時，死者突然衝出來要跨
    越慢車道，我以為死者會讓我先過，我的車前輪左側與他的身體的腳發生碰撞，
    他及我人車均倒下」等語，足徵被告當時已預見前方之動態。再，依附卷之交通
    事故調查報告表所載，本件肇事時、地之天候、路況皆良好。則肇事當時，被告
    應無不能注意之情事，竟疏未注意及此，而貿然快速前行致撞及被害人阮金井，
    足證被告之駕車行為失當云云為其論據。
四、訊據被告甲○○固不否認有於前揭時地發生車禍事故及被害人阮金井因而死亡之
    事，惟辯稱：「我有遵守交通規則，我沒有闖紅綠燈，也沒有闖斑馬線，當時時
    速十至二十公里，是行人撞我，不是我撞他，我有看到他，我也放慢速度了，我
    是跟著前面的車子經過，當時被害人他是站在分隔島上，我沒有按喇叭、閃燈，
    因為他那時還站在分隔島」等語。查：
（一）按「在設有分隔島之路段，行人不得穿越」，此為道路交通安全規則第一百三
      十四條第二款所明定，事發地點設有寬式快慢車道分隔島（五十公分以上），
      此有現場照片及道路交通事故調查報告表在卷供參，被害人阮金井依上開規定
      ，本不得在事發地點穿越馬路。而依被告所稱伊看到被害人時，被害人是站在
      分隔島上，則依分隔島有一定的高度和寬度，被害人本得在分隔島上等候，待
      慢車道上沒有車輛再前行，其若站於分隔島上當不致與在慢車道上行駛之機車
      發生碰撞。而被告雖於警詢及偵查中稱伊於八至十公尺前看到被害人，惟當時
      看到之情形既是被害人站於分隔島上，且並無證據證明當時被害人已表示伊要
      先於被告通過慢車道，被告機車在行駛當中，自應繼續前行，而不應停於路中
      ，而依被告機車倒地後距分隔島亦有三．一公尺之遠，足證被告騎乘機車與分
      隔島亦保有相當距離，並非緊鄰分隔島而行，又依被告於偵查中所言「可是我
      到達肇事地點時，死者突然衝出來要跨越慢車道」，則被害人採取跨越慢車道
      之行動時與被告之距離應已甚近，依一般人之眼睛看到至以動作反應需有相當
      之時間，而機車又在行進間，故被告當時當有難以閃避之情形。公訴人以被告
      承認看到被害人時距離八至十公尺，即認被告已預見前方之動態而認有疏未注
      意前方之過失，致撞及被害人，尚屬乏據。本件應係被害人從分隔島跨入慢車
      道，且未預留讓被告停車或閃避之反應時間致造成本件車禍，尚難認被告有疏
      於注意車前狀況，並隨時採取必要之安全措施之過失。
（二）公訴人雖另認被告有貿然快速前行之情，惟並未具體指稱被告究以時速若干之
      速度前行，而若以被告所稱之時速一、二十公里前進之情形，尚難認有未減速
      慢行之情。而依被告機車倒地處並未造成何刮地痕，亦未留有被害人之血跡等
      情（此有現場照片及道路交通事故調查報告表在卷供參）以觀，被告所辯伊有
      減速、車速不快之情，應可採信。故尚難遽認被告有未減速之情形，公訴人認
      被告有未減速之情亦屬乏據。
（三）又本件車禍經送請台灣省台中縣區車輛行車事故鑑定委員會鑑定結果，亦認本
      件車禍原因係行人阮金井貿然穿越車道不當，被告甲○○駕駛輕機車無肇事因
      素，有該委員會之鑑定報告在卷可考。益證被害人貿然穿越慢車道，被告於正
      常行駛當中，對突然跨下分隔島而出現於車道上之被害人，確有防範不及之情
      ，難認有何過失，其所辯應可採信。
五、綜上所論，公訴人所舉事證不足以證明被告於本件車禍中有所過失，則在無積極
    證據足可認定被告犯有公訴人所指之犯行之情形下，即屬不能證明被告犯罪，原
    審依前揭說明，而為被告無罪之諭知，核無不合。檢察官上訴意旨略以：依被告
    之機車倒地位置距分隔島尚有三點一公尺，被告應有足夠時間反應處理，且以被
    害人之年齡、體力及速度，若非被告機車之車速在二十公里以上，應不致發生車
    禍等語，惟查本件並無證據足證被告有超速行駛之情形，被害人係在行人不得穿
    越之路段，穿越道路，致發生碰撞，實難令被告負過失責任，原審認定被告無過
    失，核無違誤。檢察官上訴非有理由，應予駁回。
六、據上論斷，應依刑事訴訟法第三百六十八條，判決如主文。
本案經檢察官乙○○到庭執行職務。
中      華      民      國　    九十三     年    十一     月    十六　　日
                                臺灣高等法院臺中分院刑事第六庭
                                      審判長法　官　李  文  雄
                                            法  官　邱　顯　祥
                                            法　官　劉　連　星
右正本證明與原本無異。
不得上訴。
                                            書記官  李  妍  嬅
中      華      民      國　    九十三     年    十一     月    十六　　日
                                                                        Ｒ
